臺灣花蓮地方法院刑事裁定　　　　　　　 95年度聲判字第8號
聲　請　人　甲○○
代　理　人　曾泰源律師
被　　　告　辛○○
 　　　　 　壬○○
 　　　　 　丁○○
　　　　　　己○○
 　　　　　 黃美鈴
 　　　　 　丙○○
 　　　　　　　　　　 　號4.
 　　　　　 乙○○
上列聲請人因告訴被告等人背信等案件，不服台灣高等法院花蓮
分院檢察署檢察長駁回再議之處分（95年上聲議字第160 號），
聲請交付審判，本院裁定如下：
    主  文
聲請駁回。
    理  由
一、按告訴人不服上級法院檢察署檢察長或檢察總長認再議為無
    理由而駁回之處分者，得於接受處分書後10日內委任律師提
    出理由狀，向該管第一審法院聲請交付審判。法院認為交付
    審判之聲請不合法或無理由者，應駁回之。刑事訴訟法第25
    8條之1、第258條之3第2項前段，分別定有明文。
二、本件聲請人即告訴人甲○○以被告乙○○、辛○○、己○○
    、庚○○、壬○○、丁○○、丙○○等7 人涉犯背信及侵占
    罪，向臺灣花蓮地方法院檢察署檢察官提出告訴，經該署檢
    察官於民國95年9月11日以95年度偵字第631號對上開被告等
    7 人為不起訴處分後，聲請人不服聲請再議，嗣又經臺灣高
    等法院花蓮分院檢察署檢察長於95年10月13日以95年度上聲
    議字第35號認再議為無理由而駁回再議，聲請人於同年10月
    14 日收受駁回再議處分書後（有送達證書1份在卷可參），
    業於同年10月24日向本院遞狀聲請交付審判，並未逾法定期
    間，故此部分聲請係屬合法。另原聲請交付審判狀上記載對
    被告戊○○背信等案件提出聲請交付審判部分，業經聲請人
    以被告戊○○部分已經該署檢察官另行提起公訴，現經本院
    審理為由而具狀撤回聲請，此有卷附96年2月5日撤回狀1 份
    可稽，故有關被告戊○○背信等案件自非本案審核範疇，附
    此敘明。
三、聲請交付審判意旨略以：
（一）被告辛○○、己○○、庚○○、壬○○、丁○○、丙○○
      等6人係座落花蓮市○○段第56之地號及同段456之17地號
      土地（下稱系爭土地）共有人，被告乙○○係乙○○代書
      事務所負責人，於94年4月11日，被告辛○○等6人出售系
      爭土地並與告訴人簽署土地買賣契約，至今年餘，均未能
      履行契約及歸還價金，上開被告6 位系爭土地共有人於94
      年7 月13日又將系爭土地售予第三人，訴訟至今從未與告
      訴人說明或歸還價金，告訴人提證說明買賣契約前，是經
      確認全部土地共有人均願意出售系爭土地狀態及委任辛○○為賣方簽約代表人身分，有下開證據可證：1 、辛○○
      於本案檢察事務官詢問時，當庭承認受3/4 土地有共有人
      委任授權。2 、被告乙○○於本案檢察事務官詢問時，承
      認系爭土地全體共有人出售過戶文件均有交至代書處。 3
      、另告訴人簽約前，曾行電與土地共有人詢問委任授權與
      出售土地意願，此告訴人有提出己○○：0000000 、丁○○：0000-000000、辛○○電話：0000-000000、壬○○：
      0000000等人聯繫電話號碼在卷可證。4、告訴人為求謹慎
      ，在土地買賣簽約前，至建國路莎麗蛋糕門市登門拜訪壬○○，當日在二樓右邊包廂內與壬○○其子黃正岳詳談，
      由壬○○親口告知，有關土地買賣事宜，若有需告知或處
      理，均可與其子黃正岳處理即可，告訴人為買賣契約被侵
      占，懇請黃正岳令戊○○交還買賣契約時，此有告訴人提
      出之錄音帶及譯文可證。5 、乙○○代理職員杜香素，亦
      是本案二次主持簽約見證人，此有告訴人提出通話錄音譯
      文可證。6 、辛○○為證明受全部土地共有人授權處理土
      地買賣簽約，將全部土地共有人土地權狀正本與告訴人影
      印存證，此有告訴人提出之上開土地權狀影本共12張可證
      。
（二）因被告壬○○刪改買賣契約內文第6條第2款之故，買賣雙
      方約定至代書處協調，由被告辛○○告知：因壬○○要求
      將出售過戶事宜全權委任家族長老戊○○（表叔），戊○○取出全部土地共有人土地權狀正本、印鑑證明，全部土
      地共有人身分證影印，與全部土地共有人簽署完託買賣契
      約與告訴人過目、檢視，告訴人提出花蓮縣政府都市計畫
      課、通盤檢討文件，請辛○○與乙○○交代，經雙方協調
      ，最終決議，告訴人同意以壬○○刪改後契約進行土地買
      賣過戶，但被告辛○○、乙○○與戊○○需履行對告訴人
      承諾保證約定，承諾約定如下：辛○○代表3/4 土地共有
      人（其母己○○、其妻黃美伶、其姪子丁○○、姪女丙○○）同意將系爭土地價金降為2700萬元整，此有被告提出
      94年4月25日買賣價金為2700萬元契約可證（上有3/4土地
      共有人簽名完託）。另戊○○保證說服、溝通壬○○同意
      將價金降100 萬元整（壬○○減少價金損失20萬元整），
      儘速完成土地買賣過戶，此有告訴人提出通話錄音譯文可
      證。乙○○、辛○○承諾保證：若壬○○再有爭議，阻礙
      買賣過戶，即執行土地法第34條之1 ，將壬○○物權強制
      提及過戶，或主張共有人分割物權，令土地買賣圓滿完成
      ，此有告訴人提出與乙○○及杜香素通話錄音譯文可證。
（三）告訴人為避免土地共有人再有變故事端，遂要求戊○○將
      全部土地共有人出售過戶文件，共同交付乙○○代書保管
      ，待辛○○與戊○○回去溝通與說服壬○○後，再予決定
      ，告訴人與戊○○共同親手交付乙○○代書，乙○○代書
      收取所有資料、文件後隨即以調解委員會有急事理由離開
      ，此有各告訴人提出與乙○○、戊○○通話錄音譯文可證
      。告訴人見辛○○與戊○○均有誠意負責處理民勤段第45
      6 之17號綠地問題，甚承諾保證上述約定，遂同意當場在
      代書職員杜香素主持簽約見證下，於94年4 月25日與辛○○簽署2700萬元契約，戊○○以欲其他共有人簽名為由，
      要求告訴人將原屬告訴人之契約，並要求給予7 至10天時
      間處理，定達成圓滿任務，此有告訴人與戊○○通話譯文
      可證，事後告訴人請乙○○主持公道，令戊○○交還契約
      ，乙○○回覆：不知道告訴人與辛○○簽署2700萬元契約
      ，他又未在場，經詢問杜香素後，竟拒絕出面主持公道，
      甚要求告訴人自行與戊○○要回，不關他的事等語，此亦
      有告訴人提出與乙○○、杜香素通話譯文可證，詎料！於
      94年5月5日詢問戊○○處理進度如何？應交還告訴人之契
      約時，戊○○竟以壬○○欲執行土地法第104條之1，戊○○卻說：不論怎說，都沒有用啦！壬○○權力最大，無用
      契約，不需歸還。當告訴人行電予乙○○，請履行承諾，
      執行土地法第34條之1 ，乙○○竟以建議歸建，拒絕出面
      ，不理會告訴人。當告訴人行電予辛○○告知契約被戊○○侵占，不肯歸還。要求出面處理，履原初承諾，甚指責
      怎可做出違背誠信行徑？辛○○坦承告知：壬○○原同意
      出售系爭土地，因兒子黃正岳不斷慫恿壬○○不可出售，
      反將其他共有人土地要回，遂造成壬○○反悔，搞成現在
      這權，實在不知該如何處理，上情均有告訴人提出之錄音
      譯文可證。
（四）上開指證及物證均於原檢察官案卷內，足證被告等同涉有
      背信犯嫌，竟遭處分及再議駁回，故聲請交付審判。
四、經本院調閱臺灣高等法院花蓮分院檢察署95年度上聲議字第
    160號、臺灣花蓮地方法院檢察署95年度偵字第631號全案卷
    證後，審核結果如下：
（一）按刑法第342條第1項之背信罪，須係為他人處理事務，意
      圖為自己或第三人不法之利益，或損害本人之利益，而為
      違背其任務之行為，致生損害於本人之財產或其他利益為
      構成要件。是刑法第342 條背信罪之主體須為他人處理事
      務者，即其為他人處理事務，本其對他人（本人）之內部
      關係，負有基於一定之注意而處理事務之法的任務，因之
      ，其為他人處理事務，係基於對內關係，並非對向關係，
      基於誠實義務，並非基於交易上信義誠實之原則，故如買
      賣契約之單純當事人乃對向關係，非為他人處理事務，其
      未履行給付義務，僅生是否有背交易上信義誠實之原則，
      並非違背其誠實義務，與背信罪之要件不合，此有最高法
      院62年台上字第4320號判例、71年台上字第1159號判決要
      旨可資參照。
（二）本件聲請人認被告乙○○、辛○○、己○○、庚○○、壬○○、丁○○、丙○○等7 人涉嫌背信罪，並提出上開契
      約書影本、錄音帶譯文等證物，均係主張被告辛○○、己○○、庚○○、壬○○、丁○○、丙○○等6 人係花蓮市
      ○○段456地號及同段第456之17號地號土地共有人，於94
      年4 月11日，出售系爭土地與告訴人，並與告訴人簽署土
      地買賣契約後，迄今年餘，均未能履行契約及歸還價金，
      且將系爭土地出售第3 人等情，惟查，姑不論聲請人指訴
      有關上開聲請人與系爭土地共有人即被告辛○○等6 人簽
      立系爭土地買賣契約是否成立生效（此部分業經被告辛○○、壬○○、丁○○於偵查中否認），縱認聲請人指述為
      真（即其與被告辛○○、己○○、庚○○、壬○○、丁○○、丙○○等6 人間買賣系爭土地契約係成立生效），聲
      請人與被告辛○○、己○○、庚○○、壬○○、丁○○、
      丙○○等6 人間，亦僅係買賣契約之買賣雙方當事人，屬
      於對向關係，上開被告6 人並無受聲請人委託處理事務，
      是渠等間並無委任關係，縱使如聲請人指訴上開被告6 人
      未履行出售人之給付義務，僅係民事債務不履行之範疇，
      尚難認渠等行為構成背信之刑責。另被告乙○○係辦理本
      案系爭土地買賣契約之土地代書，雖有居間協調聲請人與
      被告辛○○等人買賣契約訂立事宜，並受買賣雙方委託處
      理買賣契約簽訂事宜，然就買賣雙方是否有意成立買賣契
      約，或買賣契約成立後，買賣雙方是否依約履行，均非其
      受買賣雙方委託處理事務之範疇，故被告辛○○、己○○
      、庚○○、壬○○、丁○○、丙○○等6 人是否有意出售
      系爭土地，或渠等是否有依買賣契約履行給付義務等情，
      均非被告乙○○受聲請人委託處理事務之任務範疇，自難
      認被告乙○○有何違反背信行為可言。
（三）又聲請人指訴被告辛○○、己○○、庚○○、壬○○、丁○○、丙○○及乙○○等7人與戊○○侵占其於94年4月25
      日與辛○○簽署2700萬元買賣契約犯犯行部分，經查，聲
      請人於偵查及聲請狀均指陳上開買賣契約係伊交由戊○○
      ，由戊○○從中協調說服壬○○簽名，嗣戊○○以壬○○
      拒簽不願意返還伊，是上開告訴人指訴侵占之行為，僅涉
      戊○○1 人（且此部分業經檢察官起訴戊○○涉背信罪在
      案），而聲請人復無提出相關證據證明被告辛○○、己○○、庚○○、壬○○、丁○○、丙○○及乙○○等7 人與
      戊○○拒還上開買賣契約之行為有何共同犯意之聯絡，且
      依卷證資料亦無上開被告7 人涉侵占罪之跡證，自難僅憑
      聲請人空泛指陳而認上開被告乙○○7 人有何違侵占之犯
      行可言。
（四）綜上所述，原不起訴及駁回再議聲請之處分書以前開理由
      認被告乙○○、辛○○、己○○、庚○○、壬○○、丁○○、丙○○等7 人所涉背信、侵占等罪嫌不足，核與卷內
      現存事證相符，並無違誤。聲請意旨指摘原處分不當，求
      予審判，非有理由，應予駁回。
五、依刑事訴訟法第258條之3第2項前段裁定如主文。
中　　華　　民　　國　　96　　年　　2　　月　　 14　　日
　　　　　　　　　            臺灣花蓮地方法院刑事第三庭
                                    審判長法  官  鄭培麗
　　　　　　　　　　　　　　　　          法  官  楊仲農
                                          法  官  張嘉芬
上列正本證明與原本無異。
本件不得抗告。
                                          書記官
中　　華　　民　　國　　96　　年　　2 　　月　　15　　日
